臺灣板橋地方法院刑事判決　　　　　　　93年度訴字第1955號
公　訴　人　臺灣板橋地方法院檢察署檢察官
被　　　告　乙○○
上列被告因偽造文書案件，經檢察官聲請以簡易判決處刑（93年
度偵字第10555 號），本院認應適用通常程序審判，判決如下：
    主  文
乙○○行使偽造私文書，足以生損害於公眾及他人，處有期徒刑
肆月，如易科罰金以佰元折算壹日。偽造之「甲○○」印章、
印文及簽名各壹枚均沒收。
    事  實
一、乙○○前於民國92年3 月間，向黃慧鈐購買車號HA-4799 號
    自用小客車，供己代步之用，惟因其積欠多筆交通違規罰款
    尚未繳清，無法以其名義辦理汽車過戶，竟基於偽造文書之
    犯意，於92年5 月初，經由不知情之綽號「小劉」真實姓名
    年籍不詳之男子，以提供身分證至大陸地區辦理假結婚賺取
    佣金為由，佯向甲○○取得身分證查驗後，即未經甲○○之
    同意，擅自委由不知情之刻印店偽刻甲○○之印章1 枚，連
    同甲○○之身分證，交付予不知情之黃慧鈐，利用黃慧鈐於
    同年5 月27日，偽填汽車過戶申請登記書，並在其上新車主
    名稱欄上，偽簽「甲○○」署名及偽蓋「甲○○」印文各1
    枚後，持向交通部公路總局臺北區監理所，辦理上開汽車過
    戶手續，使該監理所承辦之公務人員，將其所有上開自用小
    客車過戶登記予甲○○，並將上開不實之過戶事項，登載於
    職務上所掌之公文書，足生損害於甲○○及監理機關對於汽
    車管理之正確性。嗣於92年12月16日，因甲○○無照騎乘機
    車遭取締罰款，至監理所查詢繳納罰款事宜時，發現其名下
    有多筆總數計約新臺幣（下同）7 萬多元之汽車違規罰單罰
    款未繳納，始查知遭人冒名辦理汽車過戶，經臺北區監理所
    函請警方循線調查，因而查悉上情。
二、案經甲○○訴由臺北縣政府警察局土城分局報請臺灣板橋地
    方法院檢察署檢察官偵查後聲請簡易判決處刑，經本院改以
    通常程序審理。
    理  由
一、按檢察官聲請以簡易判決處刑之案件，經法院認為有第451
    條之1 第4 項但書之情形者，應適用通常程序審判之，刑事
    訴訟法第452 條定有明文。本件公訴人以被告在偵查中自白
    不諱，且其他現存證據已足認定其犯罪，聲請本院以簡易判
    決處刑，論以被告乙○○犯刑法第216 條、第210 條之行使
    偽造私文書、同法第214 條之使公務員登載不實等罪，惟訊
    據被告矢口否認有本件被訴犯行，因認有同法第451 條之1
    第4 項但書規定之情形，不宜逕以簡易判決處刑，爰由本院
    適用通常程序審判之。
二、訊據被告乙○○矢口否認有上揭偽造文書犯行，辯稱：當時
    伊向「小劉」說需要借用身分證辦理汽車過戶，「小劉」告
    訴伊說有一個朋友可借用身分證，就把甲○○電話給伊，之
    後伊與甲○○聯絡，以為「小劉」有告訴她借用身分證之用
    途，所以伊拿了身分證就走，甲○○只問伊何時可將身分證
    還她，並沒問伊拿身分證要作何用途，伊以為他知情，之後
    甲○○告訴伊，是「小劉」要拿她的身分證去辦護照，伊才
    知甲○○不知道辦理汽車過戶的事，伊並無故意盜用甲○○
    之身分證，辦理汽車過戶云云。惟查，告訴人甲○○於偵審
    均指述：係「小劉」詢問伊是否要賺點錢，可提供伊身分證
    辦理假結婚，之後就叫乙○○來找伊拿身分證，乙○○並未
    告訴伊是要拿去辦汽車過戶，亦無交付印章給乙○○等語明
    確（見93年度偵字第10555 號偵查卷5 頁、6 頁、本院94年
    5 月10日審判筆錄），且依被告、告訴人所述，其間係透過
    「小劉」拿取身分證，可見二人並不認識，復據告訴人所述
    ，被告與「小劉」拿取身分證後，經其索討後，「小劉」始
    將身分證返還，並無給付其任何報酬（見本院上開審判筆錄
    ），是衡諸告訴人既與被告不識，復未獲何利益，豈會同意
    被告任意持其身分證辦理汽車過戶之理。況據告訴人所述，
    被告拿取其身分證後，即未主動與其聯絡，亦未曾告知有辦
    理汽車過戶一事，此亦為被告所不否認，由此益見，被告係
    擅自使用告訴人身分證，冒名辦理汽車過戶之情無誤。是綜
    上所述，可見被告上開所辯，有違常情，與事理不符，應係
    事後卸責之詞，不足採信。此外，被告擅自委刻告訴人印章
    ，併同告訴人身分證交付不知情之黃慧鈐辦理上開汽車過戶
    登記手續等情，亦經被告於偵審供述、證人黃慧鈐於警詢、
    偵查證述明確，並有汽車過戶申請登記書影本一紙附卷可資
    佐證。又被告持告訴人身分證及偽科印章，偽填汽車過戶申
    請登記書，持以冒名辦理汽車過戶，使監理機關登載不實，
    並誤罰告訴人違規罰款，足生損害於甲○○及監理機關對於
    汽車管理之正確性甚明。是本件事證明確，被告犯行堪以認
    定，應予依法論科。
三、核被告乙○○所為，係犯刑法第216 條、第210 條之行使偽
    造私文書罪、同法第214 條之使公務員登載不實罪。被告偽
    造私文書之低度行為，應為其後行使之高度行為所吸收；又
    其偽造告訴人印章、印文，均係其後偽造私文書行為之一部
    ，故均不另論罪。再其利用不知情之刻印店偽刻印章，以及
    利用不知情之黃慧鈐，偽填汽車過戶申請登記書、偽簽署名
    、偽蓋印章，並持以行使辦理過戶，使公務員登載不實等部
    分，均係間接正犯。另其上開所犯行使偽造私文書、使公務
    員登載不實二罪間，有方法結果之牽連關係，為牽連犯，應
    從一重之行使偽造私文書處斷。爰審酌被告素行、對告訴人
    、監理機關、社會之危害及其犯罪後之態度等一切情狀，量
    處如主文所示之刑，並諭知易科罰金之折算標準，以資懲儆
    。又被告偽造之告訴人甲○○印章1 枚，不能證明已滅失，
    以及本件汽車過戶申請登記書偽造之「甲○○」簽名、印文
    各1 枚，依刑法第219 條規定，不問屬於犯人與否，應均予
    沒收，爰併予依法宣告沒收。
據上論斷，應依刑事訴訟法第452 條、第299 條第1 項前段，刑
法第216 條、第210 條、第214 條、第55條、第219 條，罰金罰
鍰提高標準條例第1條前段、第2條，判決如主文。
本案經檢察官李吉祥到庭執行職務
中　　華　　民　　國　　94　　年　　7 　　月　　19　　日
              刑事第十九庭  審判長法　官  彭  全  曄
                                  法  官  蕭  一  弘
                                  法  官  朱  嘉  川
以上正本證明與原本無異
如不服本判決應於送達後10日內向本院提出上訴狀
                                  書記官  梁  宜  庭
中　　華　　民　　國　　94　　年　　7 　　月　　19　　日
附錄本案論罪科刑法條全文：
中華民國刑法第216條
行使第條至第條之文書者，依偽造、變造文書或登載不實
事項或使登載不實事項之規定處斷。
中華民國刑法第210條
偽造、變造私文書，足以生損害於公眾或他人者，處五年以下有
期徒刑。
中華民國刑法第214條
明知為不實之事項，而使公務員登載於職務上所掌之公文書，足
以生損害於公眾或他人者，處三年以下有期徒刑、拘役或五百元
以下罰金。
